【裁判字號】    90,訴,262
【裁判日期】    920904
【裁判案由】    偽造文書等
【裁判全文】
臺灣臺北地方法院刑事判決                            九十年度訴字第二六二號
    公  訴  人  臺灣臺北地方法院檢察署檢察官
    被      告  子○○  男  三.
    被      告  寅○○  男  四.
    右  一  人
    選任辯護人  張權律師
                王嘉斌律師
右列被告因偽造文書等案件，經檢察官提起公訴（八十八年度偵字第一八０四二號）
，本院判決如左：
    主  文
子○○收受贓物，處有期徒刑陸月，如易科罰金，以佰元折算壹日。
寅○○無罪。
    事  實
一、子○○明知申○○（通緝中，俟緝獲後另行審結）於民國八十八年六、七月間某
    日，在子○○所經營、位於臺北市南港區○○○路○段五八七號之「東華汽車商
    行」所交付作為借款新臺幣（下同）六十萬元擔保用、未掛車牌、車身號碼為２
    ＸＮ１１ＴＸＸＤ８０４７００號之日產牌（ＮＩＳＳＡＮ）ＱＵＥＳＴ型、三
    千三百ｃｃ銀色廂型自小客車，乃來路不明之贓物（實為被害人午○○所有之Ｄ
    Ｏ—３９０７號車，遭案外人戌○○、綽號「阿隆」不詳姓名年籍之成年男子於
    八十八年六月十四日上午七時許，在臺北市○○區○○路四二號前共同竊得），
    乃竟收受之，為警於八十八年八月四日持搜索票在東華汽車商行內查獲。
二、案經被害人午○○訴由臺北市政府警察局移送臺灣臺北地方法院檢察署檢察官偵
    查起訴。
    理  由
壹、被告子○○部分：
一、訊據被告子○○固不諱言有於前揭時地自共同被告申○○收受上開自小客車作為
    借款擔保等情，惟矢口否認有何收受贓物之主觀犯意，辯稱：申○○有將該車完
    稅證明等證件影本交付與伊閱覽，申○○並表示該車是當年度新車，故未領牌，
    不知道該車乃失竊贓車，且車身號碼已遭變造云云。經查：
    (一)本件系爭之車身號碼２ＸＮ１１ＴＸＸＤ８０４７００號之日產牌（ＮＩＳＳ
      ＡＮ）ＱＵＥＳＴ型、三千三百ｃｃ銀色廂型自小客車，係告訴人午○○所有
      、原懸掛ＤＯ—３９０７號牌照，於八十八年六月十四日上午七時許，在臺北
      市○○區○○路四二號前遭案外人戌○○、綽號「阿隆」不詳姓名年籍之成年
      一年一月廿三日訊問筆錄）證述屬實，復有失竊報告（見警卷第一一九頁）、
      車輛失竊車牌失竊個別查詢報表—查詢車輛認可資料（見警卷第三一八頁）、
      車輛照片（見偵一六一九號卷第二一三頁）、贓物認領保管單（見丁○偵一六
      一九號卷第三七八頁）等在卷可稽，此部分事實可堪認定。
    (二)又被告子○○雖辯稱不知該車為贓車云云，然查：該車僅有重製車身號碼２Ｘ
      Ｎ１１ＴＸＸＤ８０４７０８號鋁牌貼於前擋風玻璃處，至於在車輛後行李廂
      之內側（即後保險桿上方）之原有車身號碼２ＸＮ１１ＴＸＸＤ８０４７００
      號（與重製後之車身號碼最尾數字不符）則未遭變造、肉眼清晰可見，有臺北
      市政府警察局刑事警察大隊九十一年六月二十日北市警刑大贓字第０九一六四
      八四五０００號函一紙在卷可稽，並經證人即查獲本案之臺北市政府警察局刑
      事警察大隊（下稱市刑大）小隊長乙○○到庭證述屬實（見本院九十一年七月
      廿三日訊問筆錄），被告子○○既為經營汽車車行、專營中古車及水貨新車買
      賣多年之人，自承共同被告申○○曾將本車之完稅證明等證件交付與伊閱覽後
      又收回，且其他共同被告申○○所交付與伊媒介買賣之車輛伊亦有核對車籍資
      料等語（見本院九十一年五月十日訊問筆錄、桃檢偵三三一九號卷第十一頁、
      丁○偵一四四七一號卷第廿九頁反面），是被告於收受本車時理應核對相關文
      件上所載之車身號碼與該車實際之車身號碼是否相符，且自可察覺該車前擋風
      玻璃處之車身號碼與後行李廂內側（即後保險桿上方）之車身號碼不符；況被
      告子○○於警訊中自承：「是申○○開到我店售賣給我的，因我沒有那麼多錢
      ，店裡只剩新臺幣六十萬元，所以申○○就向我借款六十萬元，就將該車放置
      在我店裡準備售賣。」「（申○○有無將該車之車籍證件交付給你？）沒有。
      」「（申○○將上記車輛交付給你時無車籍證件你為何要售賣呢？）申○○告
      訴我如賣出後就拿買方的
      卷第八八頁反面、第八十九頁），顯見被告子○○不惟將該車作為借款之擔保
      ，並有進而販售圖利之意，且依其警訊時所言，其根本未向共同被告申○○索
      取任何資料，相較於被告子○○自共同被告申○○處取得而涉嫌故買贓物之其
      他車輛（詳見後述）均經監理機關檢驗車輛、核對車籍資料合格而發給牌照完
      畢後，始售與被告子○○；又警方於八十八年八月四日持搜索票自被告子○○
      開設之「東華汽車商行」處搜索，亦扣得被告買受之ＤＯ—九二六九號自小客
      車之相關車籍資料（含汽車新領牌照書、原廠證明書、進口貨物稅完稅證明書
      、原廠統一發票），有搜索扣押證明筆錄一紙在卷可稽（見警卷第一九八頁）
      ，被告子○○就本件同欲販售之自小客車竟未經監理機關檢驗、亦未取得相關
      車籍資料即收受並準備販售，與被告子○○買受共同被告申○○其他車輛之作
      業方式有違，綜覈上情，被告顯然對於該車乃來路不明之贓車一節有所認識，
      猶予以收受，其收受贓物之犯行可堪認定，本件事證明確，應依法論科。
二、核被告子○○所為，係犯刑法第三百四十九條第一項收受贓物罪，公訴意旨認被
    告此部分行為係犯刑法第三百四十九條第二項故買贓物罪，然被告子○○係以借
    款擔保質物之方式自共同被告申○○處取得本件自小客車，且並未有進而媒介他
    人與共同被告申○○買賣車輛之行為，核與故買、牙保贓物之構成要件均有間（
    最高法院二十五年上字第六八０六號判例、八十二年台非字第一八八號判決意旨
    參照），自僅能論以收受贓物罪，起訴法條應予變更。爰審酌被告犯罪之手段、
    所生危害、收受贓物之價值甚鉅、嗣後否認犯行、犯後態度不佳等一切情狀，量
    處如主文所示之刑。又被告行為後，刑法第四十一條已於九十年一月十日修正公
    布，同年月十二日生效，該條第一項規定：「犯最重本刑為五年以下有期徒刑以
    下之刑之罪，而受六個月以下有期徒刑或拘役之宣告，因身體、教育、職業或家
    庭之關係或其他正當事由，執行顯有困難者，得以一元以上三元以下折算一日，
    易科罰金。但確因不執行所宣告之刑，難收矯正之效，或難以維持法秩序者，不
    在此限。」被告所犯之收受贓物罪，乃三年以下有期徒刑之罪，爰依刑法第二條
    第一項前段規定，適用新修正之刑法第四十一條第一項規定，諭知易科罰金之折
    算標準；又有關宣告有期徒刑、拘役應否准許易科罰金執行之換刑處分，依刑事
    訴訟法第四百五十七條規定由檢察官指揮之，刑法第四十一條第一項之「因身體
    、教育、職業或家庭之關係或其他正當事由，執行顯有困難」、暨「確因不執行
    所宣告之刑，難收矯正之效，或難以維持法秩序」等，均屬檢察官指揮執行時所
    應斟酌裁量之事項，而非法院裁判時所應審酌者，故修正後刑法第四十一條第一
    項雖增列「確因不執行所宣告之刑，難收矯正之效，或難以維持法秩序者」得不
    允准易科罰金換刑處分之規定，然就本院僅宣告易科罰金之折算標準，並非准許
    易科罰金與否而言，對於被告並無不利之處，附此敘明。
三、公訴意旨另以：被告子○○明知共同被告申○○所販售、如附表一所示之四輛自
    小客車為來路不明之贓物，竟於不詳時地故買後再予轉售，因認被告子○○另涉
    刑法第三百四十九條第二項之故買贓物罪嫌云云。
    (一)按犯罪事實應依證據認定之，無證據不得推定其犯罪事實。不能證明被告犯罪
      者，應諭知無罪之判決，刑事訴訟法第一百五十四條、第三百零一條第一項分
      別定有明文。次按認定犯罪事實所憑之證據，雖不以直接證據為限，間接證據
      亦包括在內；然無論直接或間接證據，其為訴訟上之證明，須於通常一般之人
      均不致於有所懷疑，而得確信其為真實之程度者，始得據為有罪之認定，倘其
      證明尚未達到此一程度，而有合理性懷疑之存在，無從為有罪之確信時，自應
      為被告無罪之判決，最高法院七十六年度台上字第四九八六號判例意旨亦可參
      照。
    (二)公訴意旨認被告子○○涉有故買贓物罪嫌，無非係以附表一所示四輛自小客車
      均為失竊贓車，且被告子○○自承有就附表一編號一、三、四之自小客車向共
      同被告申○○買受後再傳售與他人之行為、上開附表一編號一、二、四之車輛
      又均由被告子○○新領或繳銷重領牌照等為其論據。訊據被告子○○固不諱言
      有向共同被告申○○買受附表一編號一、三、四之自小客車後再轉售與上奇科
      技股份有限公司（下稱上奇公司，乃附表編號一、四二部車）、亥○○（乃附
      表編號三之車）等情，惟堅詞否認有何故買贓物犯行，辯稱：伊並未向共同被
      告申○○購買附表一編號二之車輛，本來要購買該車，但後來並未購買，也未
      曾看過這台車，又共同被告申○○本身即經營中古車行，伊核對車籍資料與車
      身號碼沒有錯誤，且上開車輛均領得牌照，表示監理機關也不認為有問題，況
      車輛上變造之車身號碼必須刮除表漆後才能見到真正的車身號碼，伊不可能如
      此檢查，故伊並無贓物之認識等語。
    (三)經查：附表一編號一、查獲時車牌號碼為ＤＯ—九二六九號、車身號碼為RA
      R05Y8WW036698號之日產牌（ＮＩＳＳＡＮ）ＱＸ４型、黑色廂型自小客車，
      係告訴人酉○○以其妻賀惠玲名義所有、原懸掛Ｄ五—００四０號牌照、原車
      身號碼為RAR05Y8WW030698號，於八十八年一月十七日凌晨二時許，在桃園縣
      桃園市○○路、春日路口失竊等情，業據證人酉○○（見警卷第一四七頁）證
      述屬實，復有失竊報告（見警卷第一四八頁）、車輛失竊車牌失竊個別查詢報
      表—查詢車輛認可資料（見警卷第三一０頁）、車輛照片（見丁○偵一六一九
      號卷第二０六頁）、贓物認領保管單（見丁○偵一六一九號卷第三七二頁）等
      在卷可稽；附表一編號二、查獲時車牌號碼為ＤＪ—一一六六號、車身號碼
      為RAR05Y6WW029616號之日產牌（ＮＩＳＳＡＮ）ＱＸ４型、白色廂型自小客
      車，係卯○○所有、原懸掛Ｋ四—九三九六號牌照、原車身號碼為RAR05Y6WW0
      29016號，於八十七年十月十五日，在臺北縣土城市○○街十五號前失竊等情
      ，有車輛失竊車牌失竊個別查詢報表—查詢車輛認可資料（見警卷第三一二頁
      ）等在卷可稽；附表一編號三、查獲時車牌號碼為ＤＨ—三三八八號、車身
      號碼為RAR05Y2WW059901號之日產牌（ＮＩＳＳＡＮ）ＱＸ４型、白色廂型自
      小客車，係告訴人辰○○所有、原懸掛ＬＷ—九三八九號牌照、原車身號碼為
      RAR05Y2WW039901號，於八十七年十二月廿六日上午十時許，在新竹市○○路
      十二號前失竊等情，業據證人辰○○（見警卷第一四三頁）證述屬實，復有失
      竊報告（見警卷第一四五頁）、車輛失竊車牌失竊個別查詢報表—查詢車輛認
      可資料（見警卷第三一一頁）、車輛照片（見丁○偵一六一九號卷第二０七頁
      ）、贓物認領保管單（見丁○偵一六一九號卷第三八０頁）等在卷可稽；附
      表一編號四、查獲時車牌號碼為ＤＯ—九六六八號、車身號碼為B0000000A648
      473號之賓士牌（ＢＥＮＺ）Ｅ２４０型、黑色轎式自小客車，係告訴人壬○○所有、原懸掛Ｑ七—九一六九號牌照、原車身號碼為B0000000A634315號，
      於八十八年二月十日下午九時許，在桃園縣蘆竹鄉富竹村一六０號前失竊等情
      ，業據證人壬○○（見警卷第一三六頁）證述屬實，復有失竊報告（見警卷第
      一三八頁）、車輛失竊車牌失竊個別查詢報表—查詢車輛認可資料（見警卷第
      三一三頁）、車輛照片（見丁○偵一六一九號卷第二０八頁）、贓物認領保管
      單（見丁○偵一六一九號卷第三七五頁）等在卷可稽，附表一所列車輛均為贓
      車之事實可堪認定。
    (四)又附表一編號一、三、四所示之贓車分別於附表一所示時間經被告子○○買受
      後轉售予上奇公司、亥○○之情，業據被告子○○坦認屬實，並經證人即上奇
      公司副總經理巳○○、總經理丑○○、亥○○分別證述屬實（見警卷第一五八
      頁、第一六九頁、第一七一頁），復有ＤＯ—九二六九號、ＤＨ—三三八八號
      、ＤＯ—九六六八號車汽車新領牌照書（見本院卷第二九０頁、第三０六頁、
      第三一四頁）在卷可稽，此部分之事實亦堪認定。
    (五)至附表一編號二之贓車，經查於失竊後，於八十七年十月三十日由榮聯汽車商
      行新領ＤＫ—六一七０號車牌、八十七年十一月十九日由王孟練繳銷原牌，由
      被告改領ＤＬ—一五九九號車牌、八十八年二月八日由被告將原牌繳銷，另謝
      志和於同日新領ＤＪ—一一六六號車牌，有卷附汽車新領牌照書、汽機車各項
      異動登記書等在卷可稽，訊之被告辯稱：原打算要向丙○○購買該車，但因資
      金問題而未成交，從未見過該車，後續情形如何伊不清楚等語（見本院九十年
      十二月十八日訊問筆錄、丁○偵一六一九號卷第九八頁），核與證人丙○○證
      稱：該車因子○○認為車頭有碰撞痕跡，故並未售予被告子○○，但曾將該車
      過戶至子○○名下後又變更為高清文，仍由共同被告申○○使用中等語相符（
      見丁○偵一六一九號卷第九十頁反面），且該車並未扣案，業據臺北市政府警
      察局刑事警察大隊九十一年六月二十日北市警刑大贓字第０九一六四八四五０
      ００號函覆屬實，雖該車曾經過戶於被告名下，然依被告及證人子○○所言，
      顯難認定係被告親往辦理，況動產之過戶登記並非等同於動產之收受本身，更
      無由認定被告有買受該車。此外，復查無其他積極證據足認被告子○○曾有收
      受或故買、牙保該車之情，顯難僅以該車曾經過戶至被告名下，率認被告即有
      公訴意旨所指犯行。
    (六)又附表一編號一、三、四之贓車，均必須剃除表面打印有變造車身號碼之烤漆
      後，始能看到未經變造前之原始車身號碼等情，業據臺北市政府警察局刑事警
      察大隊九十一年六月二十日北市警刑大贓字第０九一六四八四五０００號函覆
      屬實；且附表一所示之車輛均曾檢附與變造後車身號碼相符之進口與貨物稅完
      稅證明書、車輛原廠證明、進口商或經銷商發票、車身號碼拓印，填寫汽車新
      領牌照登記書及汽機車各項異動登記書、辦理領牌及繳銷重領車牌（其中附表
      一編號一之車輛失竊後新領ＤＯ—六九四一號車牌、繳銷重領ＤＯ—八三四七
      號車牌、再繳銷重領ＤＯ—九二六九號車牌；附表一編號二之車輛失竊後新領
      車牌及繳銷重領車牌情形如前所述；附表一編號三之車輛失竊後新領ＤＭ—二
      四七二號車牌，再繳銷重領ＤＨ—三三八八號車牌；附表一編號四之車輛失竊
      後新領ＤＯ—六七四八號車牌，再繳銷重領ＤＯ—九六六八號車牌），並經監
      理機關或進口車輛代理商辦理檢驗後發照等情，有卷附進口與貨物稅完稅證明
      書、車輛原廠證明、汽車新領牌照登記書等在卷可稽（見本院卷第二八三頁以
      下），並據證人即臺北市監理處科員己○○證述（見本院九十一年七月廿三日
      訊問筆錄）及卷附臺北市監理處九十一年八月十三日北市監一字第０九一三七
      ０二九八００號函覆屬實（見本院卷第五二八頁）；又本案係市刑大肅竊組先
      確定車輛遭竊後，查詢有無同型車新領牌照，且轉手頻繁，再將此類遭鎖定車
      輛之車身號碼傳真給海關，確定該車身號碼之車並未核准進口後，方始覓得該
      車破獲此案，本案之贓車若不刮除表漆無法發現車身號碼遭變造，一般人很難
      認出係贓車，只能依靠監理機關之文件等情，業據證人即市刑大肅竊組小隊長
      乙○○證述屬實（同上訊問筆錄）；況證人即向被告子○○購買ＤＩ—三四一
      ０號車（亦為贓車，相關卷證存於偵卷內，但未據起訴，此部分詳見後述）之
      辛○○，乃有四、五年經歷之中古車輛買賣業者，其購得該車後因相關資料齊
      全且過戶迅速，故未詳細檢查車身號碼即與收購，即令於該車遭查獲後，亦未
      將車輛表漆刮除以檢視有無變造車身號碼，中古車業者不可能刮除表漆以檢查
      車身號碼等情，業據其到庭證述屬實（同上訊問筆錄），復查，共同被告申○○於八十四年間起，在臺北市中山區○○○路○段三十號一樓開設「德意志汽
      車有限公司」，經營汽車買賣業務，業據被告子○○供述明確，並為臺北市政
      府九十一年九月十二日府建商字第０九一六六二二二三號函覆屬實（共同被告
      申○○擔任該公司股東）。綜上所述，本件附表一所示之贓車雖有變造車身號
      碼之情，然其相關證件完備，且經監理機關檢驗合格，復為中古車商申○○所
      售，又車身號碼之變造係以表漆覆蓋後打印之方式為之，欲強令被告子○○於
      買受時刮除表漆檢查，勢所難為，即令本件查獲員警，亦係以迂迴之方式查獲
      本案，是以被告子○○辯稱就附表一編號一、三、四所示之車輛並無贓物之認
      識等語，自屬可信。至被告子○○分別以九十五萬元、九十五萬元、一百六十
      五萬元之代價買進附表一編號一、三、四號車輛等情，業據被告子○○、證人
      丙○○供、證述明確，上開購入價格雖較卷附共同被告寅○○提出之車輛行情
      表（見本院卷第二一四頁）上同型、同年度車輛價格為低，然二者價差並非甚
      巨（均不逾十萬元），斟酌被告乃中古車商而非一般消費者，且積極追求成本
      （購入車輛價格）降低乃商業之正常行為，故此部分尚不足為被告不利之佐證
      ；又被告雖有新領附表一編號四之ＤＯ—六七四八號車牌，及繳銷重領附表一
      編號一之ＤＯ—八三四七號車牌之情，有前開汽車新領牌照書、汽機車各項異
      動登記書在卷可稽，然訊之被告辯稱：此係配合購車之上奇公司節稅及高報車
      價提高公司資產之用等語（見本院九十年十二月十八日、九十一年十月十六訊
      問筆錄），經本院傳訊上奇公司總經理丑○○、副總經理巳○○均未到庭應訊
      ，惟參諸證人徐承強於警訊時之證言，其證稱：於購買時先由被告子○○以其
      名義領牌，再以號碼不雅為名繳銷重領等語明確（見警卷第一六九頁），顯見
      其有授權被告先行領牌之情，被告所辯尚非全然非實，至卷附臺北市稅捐稽徵
      處九十一年九月十七日北市稽工甲字第０九一六五二三七七００號函，雖覆稱
      上開先過戶於車商名下再過戶於買受人名下之方式，並無助於節省牌照稅及營
      業稅，然此僅係針對牌照稅及營業稅部分回答，是否有節省其他稅賦之可能或
      有提高公司資產之效果，則未見答覆，況即令被告並無節稅及提高上奇公司資
      產之情，猶本於買主授意或自行決意以自身名義新領及繳銷重領車牌，亦難憑
      此遽為被告有贓物認識之論據；至附表一所示贓車雖有多次領牌、繳銷重領之
      紀錄，已如前述，然除前開上奇公司購買之附表一編號一車輛被告確有參與繳
      銷重領之情外，其餘車輛繳銷重領之舉，本院傳訊歷次領牌之證人即榮聯汽車
      商行負責人未○○、三鋒國際貿易公司負責人等均未到庭，實乏積極證據足認
      為係被告所為。綜覈全部證據，誠難認被告有公訴意旨所指之贓物認識。
    (七)綜上，本件被告子○○雖有買受附表一編號一、三、四車輛之行為，然尚乏積
      極證據足認其有贓物之主觀認識，至附表一編號二之車輛，更乏積極證據足認
      為被告子○○所買受，此外，復查無其他積極證據足認被告子○○有公訴意旨
      所指犯行，其犯罪嫌疑顯有不足，惟公訴意旨認此部分與前揭論罪科刑部分有
      連續犯裁判上一罪之關係，爰不另為無罪之諭知。
四、移送併辦意旨略以：被告子○○明知共同被告申○○於八十八年四月間某日及八
    十八年五月間某日所交付之車牌號碼ＤＬ—四三四三、ＤＱ—三九四八號車為來
    路不明之贓車，猶故買之，因認被告子○○此部分亦涉有刑法第三百四十九條第
    二項之故買贓物罪嫌，並與前開論罪科刑部分具有連續犯裁判上一罪之關係；又
    依起訴之偵查卷內資料，被告另涉嫌明知共同被告申○○所交付之ＤＩ—三四一
    ０號車為來路不明之贓車，猶故買之，再轉售予辛○○，亦涉有刑法第三百四十
    九條第二項之故買贓物罪嫌（此部分漏未起訴），惟查本件論罪科刑之部分為收
    受贓物罪，與移送併辦及漏未起訴之部分為故買贓物罪嫌，二者間罪質不同、罪
    名及刑度有異，自無連續犯裁判上一罪關係可言，無從併為審理，爰就併辦部分
    退回檢察官另行依法辦理，至於漏未起訴之部分亦應由檢察官依法處理。
貳、被告寅○○部分：
一、公訴意旨略以：被告寅○○明知共同被告申○○所販售、如附表二所示之二輛自
    小客車為來路不明之贓物，竟於不詳時地牙保不知情之戊○○、甲○○購買，因
    認被告寅○○涉有刑法第三百四十九條第二項之牙保贓物罪嫌云云。
二、按犯罪事實應依證據認定之，無證據不得推定其犯罪事實。不能證明被告犯罪者
    ，應諭知無罪之判決，刑事訴訟法第一百五十四條、第三百零一條第一項分別定
    有明文。次按認定犯罪事實所憑之證據，雖不以直接證據為限，間接證據亦包括
    在內；然無論直接或間接證據，其為訴訟上之證明，須於通常一般之人均不致於
    有所懷疑，而得確信其為真實之程度者，始得據為有罪之認定，倘其證明尚未達
    到此一程度，而有合理性懷疑之存在，無從為有罪之確信時，自應為被告無罪之
    判決，最高法院七十六年度台上字第四九八六號判例意旨亦可參照。
三、公訴意旨認被告寅○○涉有故買贓物罪嫌，無非係以附表二所示二輛自小客車均
    為失竊贓車，且被告寅○○自承有就附表二之自小客車媒介共同被告申○○與戊○○、甲○○之買賣行為為其論據。訊據被告子○○固不諱言有媒介戊○○（東
    慶工程有限公司負責人）、甲○○（亞細亞貿易有限公司負責人）向共同被告申
    ○○購買附表二所示之自小客車等情，惟堅詞否認有何故買贓物犯行，辯稱：共
    同被告申○○本身即經營中古車行，伊核對車籍資料與車身號碼沒有錯誤，且上
    開車輛均領得牌照，表示監理機關也不認為有問題，且車輛上變造之車身號碼必
    須刮除表漆後才能見到真正的車身號碼，故並無贓物之認識等語。經查：
    (一)附表二編號一、查獲時車牌號碼為ＤＭ—三九九六號、車身號碼為RAR05Y8W
      W039085號之日產牌（ＮＩＳＳＡＮ）ＱＸ４型、白色廂型自小客車，係廣榮
      營造工程有限公司所有、原懸掛Ｓ九—一０七七號牌照、原車身號碼為RAR05Y
      WW039885號，於八十七年十一月十日上午七時許，在臺北縣林口鄉○○路失竊
      等情，有車輛失竊車牌失竊個別查詢報表—查詢車輛認可資料（見警卷第三二
      二頁）、車輛照片（見丁○偵一六一九號卷第二一四頁）、贓物認領保管單（
      見丁○偵一六一九號卷第三七０頁）等在卷可稽；附表一編號二、查獲時車
      牌號碼為ＤＭ—一七０七號、車身號碼為RAR05Y1WW029097號之日產牌（ＮＩ
      ＳＳＡＮ）ＱＸ４型、白色廂型自小客車，係柏杰科技公司所有、原懸掛ＤＥ
      —六三九三號牌照、原車身號碼為RAR05Y1WW029697號，於八十七年十一月十
      八日上午七時許，在臺北市○○區○○路三段一四七巷內失竊等情，業據證人
      即柏杰科技公司負責人癸○○（見警卷第一五四頁）證述屬實，復有失竊報告
      （見警卷第一五六頁）、車輛失竊車牌失竊個別查詢報表—查詢車輛認可資料
      （見警卷第三二三頁）、車輛照片（見丁○偵一六一九號卷第二一五頁）、贓
      物認領保管單（見丁○偵一六一九號卷第三七一頁）等在卷可稽；附表二所列
      車輛均為贓車之事實可堪認定。
    (二)又附表二所示之贓車分別於附表二所示時間經被告寅○○媒介申○○與東慶工
      程有限公司負責人戊○○、亞細亞貿易公司負責人甲○○買賣之情，業據被告
      寅○○坦認屬實，核與證人戊○○、甲○○證述內容相符（見本院九十一年八
      月三十日訊問筆錄、警卷第一六一頁、一六五頁），並有ＤＭ—三九九六號、
      ＤＭ—一七０七號車汽車新領牌照書（見本院卷第三二二頁、第三三０頁）、
      買賣契約書一紙（見本院卷第二０九頁）等在卷可稽，此部分之事實亦堪認定
      。
    (三)再查：附表二之贓車，均必須剃除表面打印有變造車身號碼之烤漆後，始能看
      到未經變造前之原始車身號碼等情，業據臺北市政府警察局刑事警察大隊九十
      一年六月二十日北市警刑大贓字第０九一六四八四五０００號函覆屬實；且附
      表二所示之車輛均曾檢附與變造後車身號碼相符之進口與貨物稅完稅證明書、
      車輛原廠證明、進口商或經銷商發票、車身號碼拓印，填寫汽車新領牌照登記
      書及汽機車各項異動登記書、辦理領牌及繳銷重領車牌（其中附表二編號一之
      車輛失竊後新領ＤＬ—一０四一號車牌；附表二編號二之車輛失竊後新領ＤＬ
      —四三四二號車牌），並經臺北市監理處辦理檢驗後發照等情，有卷附進口與
      貨物稅完稅證明書、車輛原廠證明、汽車新領牌照登記書等在卷可稽（見本院
      卷第三一七頁以下），並據證人即臺北市監理處科員己○○證述（見本院九十
      一年七月廿三日訊問筆錄）及卷附臺北市監理處九十一年八月十三日北市監一
      字第０九一三七０二九八００號函覆屬實（見本院卷第五二八頁）；又本案係
      市刑大肅竊組先確定車輛遭竊後，查詢有無同型車新領牌照，且轉手頻繁，再
      將此類遭鎖定車輛之車身號碼傳真給海關，確定該車身號碼之車並未核准進口
      後，方始覓得該車破獲此案，本案之贓車若不刮除表漆無法發現車身號碼遭變
      造，一般人很難認出係贓車，只能依靠監理機關之文件等情，業據證人即市刑
      大肅竊組小隊長乙○○證述屬實（同上訊問筆錄）；且被告係均以九十九萬元
      將該二台車售出，從中分別賺取五萬元及三萬元價差作為利潤，復據被告及證
      人戊○○、甲○○證述屬實，核與卷附車輛行情表上同型、同年度（一年中古
      車）行情價（一０二萬七千元）相去無幾；又共同被告申○○於八十四年間起
      ，在臺北市中山區○○○路○段三十號一樓開設「德意志汽車有限公司」，經
      營汽車買賣業務，業據被告寅○○供述明確，並為臺北市政府九十一年九月十
      二日府建商字第０九一六六二二二三號函覆屬實（被告申○○確為該公司股東
      ），此外，中古車業者之一般作業型態，亦據證人辛○○證述如前，是本件附
      表二所示之贓車雖有變造車身號碼之情，然其相關證件完備，且經監理機關檢
      驗合格，復為中古車商即共同被告申○○所售，又車身號碼之變造係以表漆覆
      蓋後打印之方式為之，欲強令被告寅○○於媒介之短暫時間內先行刮除表漆檢
      查，有違一般販售媒介中古車業者之常情，更屬難為，即令本件查獲員警，亦
      係以迂迴之方式查獲本案。此外，本院另傳訊附表二所示車輛失竊後第一次領
      牌之名義人榮聯汽車商行負責人未○○、庚○○等人，均未到庭應訊，是被告
      辯稱就附表二所示之車輛並無贓物之認識等語，自屬可信。
四、綜上所述，本件被告寅○○雖有牙保共同被告申○○與證人戊○○、甲○○買賣
    附表二所示贓車之客觀行為，然尚乏積極證據足認被告寅○○有贓物之主觀認識
    ，此外，復查無其他積極證據足認被告寅○○有公訴意旨所指犯行，不能證明被
    告寅○○犯罪，依前開說明，自應諭知被告寅○○無罪之判決。
據上論斷，應依刑事訴訟法第二百九十九條第一項前段、第三百零一條第一項、第三
百條，刑法第二條第一項前段、第三百四十九條第一項、修正後第四十一條第一項，
罰金罰鍰提高標準條例第一條前段、第二條，判決如主文。
本案經檢察官游儒倡到庭執行職務
中      華      民      國    九十二    年      九      月      四      日
                                      臺灣臺北地方法院刑事第十二庭
                                          審判長法  官 林銓正
                                                法  官 朱瑞娟
                                                法  官 張永宏
右正本證明與原本無異。
如不服本判決，應於判決送達後十日內，向本院提出上訴狀。
                                                書記官 黃瓊滿
中      華      民      國    九十二     年      九     月       八    日
附錄本件論罪科刑法條全文
刑法第三百四十九條第一項
收受贓物者，處三年以下有期徒刑、拘役或五百元以下罰金。
附表一
┌──┬──────┬──────┬──────┬─────┬──────┐
│編號│查獲時所懸掛│失竊前原懸掛│被害人及失竊│買受人姓名│過戶時檢附之│
│    │之車牌號碼、│之車牌號碼、│時間、地點  │及買受時間│相關車籍資料│
│    │變造引擎號碼│原引擎號碼  │            │          │            │
│    │、車輛廠牌型│            │            │          │            │
│    │式          │            │            │          │            │
├──┼──────┼──────┼──────┼─────┼──────┤
│一  │DO-9269     │D5-0040     │酉○○      │上奇科技（│汽車新領牌照│
│    │RAR05Y8WW036│RAR05Y8WW030│88.1.17凌晨 │股）公司  │書、進口與貨│
│    │698         │698         │2時許於桃園 │88.4.19   │物稅完稅證明│
│    │NISSAN      │            │市○○街、春│          │書、原廠出廠│
│    │QX-4        │            │日路口      │          │證明、汽機車│
│    │            │            │            │          │各項異動登記│
│    │            │            │            │          │書          │
├──┼──────┼──────┼──────┼─────┼──────┤
│二  │DJ-1166     │K4-9396     │卯○○      │謝志和    │同前        │
│    │RAR05Y6WW029│RAR05Y6WW029│87.10.15於臺│88.2.8    │            │
│    │616         │016         │北縣土城市千│          │            │
│    │NISSAN      │            │歲街15號前  │          │            │
│    │QX-4        │            │            │          │            │
├──┼──────┼──────┼──────┼─────┼──────┤
│三  │DH-3388     │LW-9389     │辰○○      │亥○○    │同前        │
│    │RAR05Y2WW059│RAR05Y2WW039│87.12.26上午│88.1.27   │            │
│    │901         │901         │10時許於新竹│          │            │
│    │NISSAN      │            │市○○路12號│          │            │
│    │QX-4        │            │前          │          │            │
├──┼──────┼──────┼──────┼─────┼──────┤
│四  │DO-9668     │Q7-9169     │壬○○      │上奇科技（│同前        │
│    │B0000000A648│B0000000A634│88.2.10下午9│股）公司  │            │
│    │473         │315         │時許於桃園縣│88.4.10   │            │
│    │BENZ        │            │蘆竹鄉富竹村│          │            │
│    │E240        │            │160號前     │          │            │
└──┴──────┴──────┴──────┴─────┴──────┘
附表二
┌──┬──────┬──────┬──────┬─────┬──────┐
│編號│查獲時所懸掛│失竊前原懸掛│被害人及失竊│買受人姓名│過戶時檢附之│
│    │之車牌號碼、│之車牌號碼、│時間、地點  │及買受時間│相關車籍資料│
│    │變造引擎號碼│原引擎號碼  │            │          │            │
│    │、車輛廠牌型│            │            │          │            │
│    │式          │            │            │          │            │
├──┼──────┼──────┼──────┼─────┼──────┤
│一  │DM-3996     │S9-1077     │廣榮營造工程│東慶工程有│汽車新領牌照│
│    │RAR05Y8WW039│RAR05Y8WW039│股份有限公司│限公司    │書、進口與貨│
│    │085         │885         │87.11.10上午│88.1.1    │物稅完稅證明│
│    │NISSAN      │            │7時許於臺北 │          │書、原廠出廠│
│    │QX-4        │            │縣林口鄉中山│          │證明、汽機車│
│    │            │            │路          │          │各項異動登記│
│    │            │            │            │          │書          ││
├──┼──────┼──────┼──────┼─────┼──────┤
│二  │DM-1707     │DE-6393     │柏杰科技有限│亞細亞貿易│同前        │
│    │RAR05Y1WW029│RAR05Y1WW029│公司        │公司      │            │
│    │097         │697         │87.11.18上午│88.1.6    │            │
│    │NISSAN      │            │7時許於臺北 │          │            │
│    │QX-4        │            │市大安區信義│          │            │
│    │            │            │路3段147巷內│          │            │
│    │            │            │            │          │            │
└──┴──────┴──────┴──────┴─────┴──────┘


司法院資訊處製作；財團法人民間司法改革基金會備份。
